行　政　法　院　裁　定　　　　　　　　　　　　　　八十八年度裁字第四一○號
　　原　　　告　甲○○
　　　　　　　　乙○○
　　被　　　告　臺北縣淡水地政事務所
右當事人間因有關土地事務事件，原告不服臺灣省政府中華民國八十七年七月七日八
七府訴二字第一五九三八六號再訴願決定，提起行政訴訟。本院裁定如左︰
　　主  文
原告之訴駁回。
　　理  由
按人民如以所有權被他人不法侵害請求救濟者，無論其相對人為私人或行政機關，均
係解決私法上之法律關係，自應由普通司法機關受理，非行政機關所應審究。本院六
十年判字第第一七五號著有判例。查本件原告等以其原有坐落台北縣八里鄉○○段一
四八地號土地遭侵奪、移轉脫產，而於八十六年五月二十九日函請台北縣政府指示被
告凍結系爭土地上權利之一切處分，嗣經台北縣政府以八十六年六月四日八六北府地
一字第一九九二四三號函請被告查明逕復，被告於八十六年六月十三日以北縣淡地一
字第八六○○五三二四號函復原告略謂「．．．除具有法定原因或經法院判決確定以
外，本所並無權凍結任何人之不動產權利．．．請自行循司法途逕解決」等語。本件
既屬私法上之法律關係，原告自應向普通法院謀求救濟，系爭土地如無法定原因或依
土地登記規則規定，應為限制登記之情形，被告尚無禁止系爭土地所有權人處分系爭
土地之權限。是被告函請原告自行循司法途徑解決，揆之首揭說明，並無不合。原告
雖訴稱在公理正義尚未顯現之前，為防止陳新基等脫產，乃以土地及私權爭執之利
害關係，請求被告凍結有關伊等原有土地之一切處分，亦即駁回陳新基等就有關於伊
等原有土地之一切再度登記之申請，並待司法查明真相，關於此，新修正之土地登記
規則第五十一條即有明定，被告蓄意包庇圖利縱容利益共犯集團脫產，顯有違誤云云
。但查系爭土地係原告於八十四年二月十八日以買賣為原因，申請所有權移轉予買受
人陳官寶蓮，經被告審查無誤，於八十四年二月二十一日移轉登記完畢，依土地法第
四十三條規定，有絕對效力，苟非經法院判決塗銷確定，登記機關尚不得為塗銷登記
（土地登記規則第八條參照）。是原告主張依土地登記規則第五十一條規定駁回陳新
基等就系爭土地一切再度登記之申請，洵非可採。次按提起訴願，以有行政處分之存
在為前提要件，所謂行政處分者，係行政主體，基於職權，就具體事件，所為發生公
法上法律效果之單方行政行為而言，至行政機關所為單純事實通知或理由之說明，既
不生何法律上之效果，自非行政處分，人民即不得對之提起訴願，本院四十四年判字
第十八號、六十二年裁字第四十一號亦著有判例。查被告八十六年六月十三日北縣淡
地一字第八六○○五三二四號函僅單純通知原告另循司法途徑解決，並不生任何法律
上之效果，應非屬行政處分，殊為明確。依上開判例意旨，原告即不得對之提起訴願
。一再訴願決定雖未從程序上予以駁回，但結論並無不合，仍應予維持，原告復提起
本件行政訴訟，尚非適法，應予駁回。
據上論結，本件原告之訴為不合法，爰依行政訴訟法第十四條第一項，裁定如主文。
中    華    民    國     八十八      年      五      月     二十一      日
                    行 政 法 院 第 四 庭
                                審 判 長 評  事      葉  振  權
                                         評  事      吳      仁
                                         評  事      吳  錦  龍
                                         評  事      林  家  惠
                                         評  事      吳  明  鴻
右  正  本  證  明  與  原  本  無  異
                                         法院書記官  陳  盛  信
中    華    民    國     八十八      年      五      月     二十四      日
